【裁判字號】    89,易,543
【裁判日期】    890413
【裁判案由】    偽造文書
【裁判全文】
臺灣臺北地方法院刑事判決                          八十九年度易字第五四三號
    公  訴  人  臺灣臺北地方法院檢察署檢察官
    被      告  乙○○
                丙○○○
右列被告因偽造文書案件，經檢察官提起公訴（八十九年度偵字第九三二號），本院
判決如左：
    主  文
乙○○共同連續明知為不實之事項，而使公務員登載於職務上所掌之公文書，足以生
損害於公眾，處有期徒刑肆月；如易科罰金，以參佰元折算壹日。
丙○○○共同連續明知為不實之事項，而使公務員登載於職務上所掌之公文書，足以
生損害於公眾，累犯，處有期徒刑伍月；如易科罰金，以參佰元折算壹日。
    事  實
一、丙○○○於民國八十四年間，曾犯誣告罪，經台灣高等法院判處有期徒刑五月確
    定，於八十五年三月十四日易科罰金執行完畢。緣乙○○、丙○○○夫妻二人分
    係海路企業有限公司之董事長及總經理，二人於八十四年十月至同年十二月間，
    向甲○○佯稱因乙○○要當珊瑚協會會長，而公司自國外進貨需一筆資金，同時
    並交付多紙支票以取信甲○○而陸續向之借得新台幣四千八百餘萬元，惟至同年
    十二月間起，所交付之該等支票接續退票，乙○○為安撫甲○○，即於同年十二
    月三十日在其台北市○○路三七九巷十五號住處將坐落宜蘭縣五結鄉○○段一三
    ０之六地號基地暨其上宜蘭縣五結鄉○○路三十八之一號建物之土地及建築改良
    物所有權狀正本、台北縣三芝鄉○○段土地公坑小段十六之十九地號基地暨其上
    台北縣三芝鄉土地公巷坑弄四十五之十二號建物之土地及建築改良物所有權狀正
    本、二人之印鑑證明正本及身分證正反面影本連同戶籍謄本等件交與甲○○，並
    同意甲○○得以此等土地及建物為擔保向銀行辦理貸款，以貸得之款項抵扣前揭
    積欠債務，然銀行於鑑價後認為前揭土地及建物殘值甚低而不願給予貸款（上揭
    乙○○、丙○○○詐欺甲○○之犯行，業經台灣高等法院以八十六年度上易字第
    七三三九號判處二人各有期徒刑一年確定，乙○○現在台灣台北監獄執行中，丙○○○則在台灣桃園女子監獄執行中）。嗣乙○○及丙○○○因向甲○○索回前
    揭土地及建築改良物所有權狀遭拒，即共同基於使公務員登載不實之概括犯意聯
    絡，明知上揭土地及建築改良物所有權狀均未遺失，竟分別由乙○○於八十五年
    三月二十一日向位於台北縣淡水鎮○○路二三三號之台北縣淡水地政事務所謊報
    上開坐落三芝鄉之土地及建築改良物所有權狀遺失、於八十五年三月二十二日向
    位於宜蘭縣羅東鎮○○路五號之宜蘭縣羅東地政事務所謊報宜蘭縣五結鄉○○段
    一三０之六地號之土地所有權狀遺失、丙○○○則於八十五年四月六日向宜蘭縣
    羅東地政事務所謊報宜蘭縣五結鄉○○路三十八之一號之建築改良物所有權狀遺
    失等情，連續向該等地政事務所申請補發新土地及建築改良物所有權狀，使不知
    情之承辦公務員均將此不實事項登載於其職務上所掌登記簿之公文書，並予核發
    新土地及建築改良物所有權狀，足以生損害地政機關對於地籍資料登記管理之正
    確性。
二、案經甲○○訴請台灣台北地方法院檢察署檢察官偵查起訴。
    理  由
一、右揭事實，業據被告乙○○、丙○○○二人於本院審理中坦承不諱，核與告訴人
    甲○○指訴之情節相符，又有台北縣淡水地政事務所八十九年一月十七日八九北
    縣淡第資字第０００五五九號函暨檢附之文件、宜蘭縣羅東地政事務所八十九年
    一月十七日八九羅地一（一七）字第五八七號函暨檢附之文件、土地所有權狀影
    本、建築改良物所有權狀影本、不動產登記謄本、乙○○及丙○○○二人之身分
    證影本及印鑑證明等件在卷可佐，是被告前揭自白顯與事實相符。本案事證明確
    ，被告犯行堪以認定，應予依法論科。
二、被告乙○○、丙○○○二人明知如事實欄所載之土地及建築改良物所有權狀均未
    遺失，因向告訴人甲○○索回遭拒，竟基於共同之概括犯意聯絡，於如事實欄所
    載之時間、地點謊稱該等土地及建築改良物所有權狀遺失而向上開地政事務所申
    請補發新土地及建築改良物所有權狀，使不知情之承辦公務員連續將此不實事項
    登載於其職務上所掌登記簿之公文書，已足以生損害於地政機關對於地籍資料登
    記管理之正確性。核被告乙○○、丙○○○二人所為，均係犯刑法第二百十四條
    之使公務員登載不實罪。渠等就上揭犯行有犯意聯絡及行為分擔，均為共同正犯
    。又其等先後多次明知為不實之事項，而使公務員登載於職務上所掌公文書之犯
    行，均時間緊接，觸犯構成要件相同之罪名，顯係基於概括犯意而為之，應依連
    續犯之規定論以一罪，並加重其刑。再公訴人雖未起訴被告丙○○○於八十五年
    四月六日向宜蘭縣羅東地政事務所以遺失建築改良物所有權狀為由申請補發新建
    築改良物所有權狀，使公務員將此不實之事項登載於職務上所掌公文書之犯行，
    惟此部分與起訴部分既有連續犯之裁判上一罪關係，而為起訴效力所及，本院自
    應加以審理，附此敘明。查被告丙○○○於八十四年間，曾犯誣告罪，經台灣高
    等法院判處有期徒刑五月確定，於八十五年三月十四日易科罰金執行完畢，有台
    灣高等法院被告全國前案紀錄表及台灣高等法院檢察署刑案紀錄簡覆表等件在卷
    可考，其於五年內再犯本件有期徒刑以上之罪，為累犯，應依刑法第四十七條之
    規定加重其刑。爰審酌被告二人之素行、犯罪之動機、目的、手段、所生危害暨
    犯罪後坦承犯行等一切情狀，分別量處如主文所示之刑，並諭知易科罰金之折算
    標準，以示懲儆。
據上論斷，應依刑事訴訟法第二百九十九條第一項前段，刑法第二十八條、第五十六
條、第二百十四條、第四十一條、第四十七條，罰金罰鍰提高標準條例第一條前段、
第二條，判決如主文。
本案經檢察官孫小萍到庭執行職務。
中      華      民      國      八十九      年      四    月    十三    日
                                      臺灣臺北地方法院刑事第四庭
                                          法  官  黃  紹  紘
右正本證明與原本無異。
如不服本判決，應於判決送達後十日內，向本院提出上訴狀。
                                          書記官  劉  新  怡
中      華      民      國      八十九      年      四    月   二十六   日
附錄本案論罪科刑法條全文：
刑法第二百十四條
明知為不實之事項，而使公務員登載於職務上所掌之公文書，足以生損害於公眾或他
人者，處三年以下有期徒刑、拘役或五百元以下罰金。


司法院資訊處製作；財團法人民間司法改革基金會備份。
